臺灣高等法院交通事件裁定　　　　　　　　　　　　九十三年度交抗字第一六五號
　　抗　告　人
　　即受處分人　甲○○
右列抗告人因違反道路交通管理處罰條例案件，不服臺灣板橋地方法院中華民國九十
三年一月十五日裁定（九十二年度交聲字第一八一七號），提起抗告，本院裁定如左
：
    主  文
原裁定撤銷，發回台灣板橋地方法院。
    理  由
一、原審裁定意旨略以：本件抗告人即受處分人甲○○（簡稱抗告人）於民國（下同
    ）九十二年八月十七日十時四十分許，駕駛車號九一九─ＬＭ號營業用小客車，
    沿臺北市○○○路○段內側車道南向北行駛至該路二段二五○巷口，往南迴轉時
    ，未依規定注意來往車輛而迴車，致其車之右後車門與沿環河南路二段北向南方
    向外側車道行駛由張春明騎乘之ＤＧＲ─一四六號輕型機車前車頭撞擊而肇事並
    使機車駕駛人張春明受輕傷，有抗告人與張春明共同簽名捺指印之「交通事故現
    場圖」、「道路交通事故補充資料表」、「談話紀錄表」等資料可資佐證，另參
    諸證人即臺北市政府警察局萬華交通大隊警員陳清營證稱：「撞擊地點在內外車
    道中間，張春明沒有說他闖紅燈，當時號誌並沒有故障，依抗告人之說法，雙方
    都是黃燈」等語（參原審卷第三十頁），應認張春明騎乘上開機車至案發時、地
    時，係行駛在外側車道，並無闖越紅燈。另依據現場兩車車損情形及位置，該營
    業用小客車之右前、後門有擦撞痕，應認該營業用小客車於迴轉行進間其車右側
    前門處與該輕型機車車頭發生擦撞，而非莊春明騎乘之機車於行進間撞擊抗告人
    駕駛而靜止之營業用小客車。參以張春明於案發時係八十五歲之人（七年八月十
    五日生），其騎乘機車之車速應不可能過於太快，本件應係抗告人未注意對向車
    道內莊春明騎乘之機車而突然迴車致肇事。又張春明因抗告人右開違規行為，致
    受有「左胸受傷觀察中」等情，復據抗告人與張春明一同簽認，併有臺北市政府
    警察局萬華分局交通分隊交通事故補充資料表在卷可按，因認原處分機關依據道
    路交通安全處罰條例第四十九條第五款、第六十一條第三項之規定裁處抗告人罰
    鍰六百元，吊扣駕駛執照三個月，並記違規點數一點之處分，並無違誤，駁回抗
    告人之聲明異議，固非無見。
二、惟查：（一）、依卷附資料記載本件車輛事故之發生時間係於九十二年八月十七
    日十時四十分許，發生地點則在台北市○○○路○段二五○巷巷口，警方係於案
    發事後前往現場以及西園醫院製作道路交通事故現場圖、談話紀錄表，掣單警員
    舉發抗告人違規，並未親眼目睹。原審依據證人即事後前往處理之警員陳清營之
    證詞，做為認定被害人張春明並無闖越紅燈之事實，並進而認定抗告人未注意對
    向車道內被害人騎乘之機車突然迴車肇事，尚嫌無據；（二）、本件抗告人爭執
    車禍發生時係被害人之機車撞及其所駕營業小客車之右側車身，其車已經越過道
    路中心線，屬於靜止狀態等情，實情是否如此，車禍發生經過如何，抗告人是否
    確有違規之事實，尚有傳喚車禍之被害人到庭說明之必要，有助於法院形成正確
    之心證。原審雖曾傳喚被害人張春明無著，惟被害人張春明不到庭之原因，究係
    未經合法送達或具有其他不能到庭之原因，原審未再繼續傳喚查明，亦未於裁定
    中敘明理由，尚有未洽；（三）、依卷附之道路交通事故補充資料表所載：「張
    春明左胸受傷觀察中」，究竟被害人是否確受有傷害，所受之具體傷害如何？並
    無診斷資料可供斟酌，抗告人亦曾於向台北市交通事件裁決所申訴時予以爭執，
    因關係本件法律適用之正確與否，並影響抗告人之權益，亦應併予查明，以期適
    法。原審裁定未慮及上開三點，逕認予駁回抗告人之聲明異議，尚有未合。抗告
    人提起本件抗告，指摘原審裁定之不當，為有理由，自應由本院將原裁定撤銷，
    發回原審法院查明後另為妥適之處理。
據上論斷，應依道路交通管理處罰條例第八十九條，道路交通案件處理辦法第二十六
條，刑事訴訟法第四百十三條前段，裁定如主文。
中　　　華　　　民　　　國　　九十三　　年　　　二　　　月　　　二十七　日
                              臺灣高等法院交通法庭
                                  審判長法  官  洪　政　雄
                                        法  官  李　春　地
                                        法  官  鄧　振　球
右正本證明與原本無異。
不得再抗告。
                                        書記官  洪　秋　帆
中　　　華　　　民　　　國　　九十三　　年　　　三　　　月　　　二　　　日
